臺灣苗栗地方法院行政訴訟判決  
111年度交字第42號
111年5月31日辯論終結
原      告  陳柏瑋  
被      告  交通部公路總局新竹區監理所

代  表  人  吳季娟  
訴訟代理人  賴姿伶  
上列當事人間交通裁決事件，原告不服被告於民國111年4月12日
竹監苗字第54-ZBA406641號裁決，提起行政訴訟，本院判決如下
：
    主  文
原告之訴駁回。
訴訟費用新臺幣300元由原告負擔。
    事實及理由
壹、爭訟概要：原告於民國111年2月18日上午10時32分許，駕駛
    訴外人黃侑華所有之車號0000-00號自用小客車，行經國道1
     號北向98.4公里處時，顯示右側方向燈自中線車道向右變
    換車道至外側車道，經民眾於同年月20日檢舉後，由內政部
    警政署國道公路警察局第二公路警察大隊楊梅分隊（下稱楊
    梅分隊）於同年3月11日製發舉發違反道路交通管理事件通
    知單，經黃侑華申請歸責於原告後，由被告於111年4月12日
    製發裁決書（竹監苗字第54-ZBA406641號），以「行駛高
    速公路未依規定變換車道」為由，依道路交通管理處罰條例
    （下稱道交條例）第33條第1項第4款、第63條第1項、第85
    條第1項規定，處原告罰鍰新臺幣（下同）3,000元，並記違
    規點數1點（下稱原處分），原告不服原處分而提起本訴。
貳、實體部分
一、原告主張：被告應提出原告駕駛之上開車輛速度量測數據，
    及檢舉車車速量測工具校正報告，方能判斷原告應保持之行
    車安全距離；另檢舉人行車紀錄器角度需照到檢舉人車輛前
    方保險桿下緣，並以水平角度照射兩車側面以供判斷，原告
    無法接受檢舉人加速逼近，卻檢舉原告變換車道距離不足，
    原處分違法等語。並聲明：原處分撤銷。
二、被告則以：經審視舉發單位提出之採證影片，可見當日車流
    正常，原告駕駛上開車輛自中線車道變換至外側車道時，與
    後方車輛僅有相隔1白虛線、1間隔合計10公尺，安全距離明
    顯不足，倘以高速公路最右側車道最低速限時速60公里計算
    ，原告駕駛上開車輛變換車道時應與後方車輛保持至少30公
    尺車距（即3白虛線3間隔），舉發應屬適法；又民眾檢舉舉
    發案件，僅需檢舉資料明確且可供查證，無須以經濟部標準
    檢驗局檢定合格之儀器採證，而原告亦無因前車變換車道超
    車、煞車減速，或其他特殊狀況致無法保持行車安全距離之
    情形，原告違規事實明確等語，資為抗辯。並聲明：原告之
    訴駁回。
三、兩造協議簡化爭點如下（交字卷〈下同〉第89至90頁，不爭執
    事項並有所列相關證據可佐，堪信為真實）：
  ㈠不爭執事項
  ⒈原告於111年2月18日上午10時32分許，駕駛黃侑華所有之車
    號0000-00號自用小客車（該車車長452公分，第73頁汽車車
    籍查詢），行經國道1號北向98.4公里處時，顯示右側方向
    燈自中線車道向右變換車道至外側車道（弟88至89頁勘驗結
    果）。
  ⒉本件於111年2月20日經民眾檢舉後，由楊梅分隊於同年3月11
    日製發舉發違反道路交通管理事件通知單，違規事實為「行
    駛高速公路未依規定變換車道（未保持行車安全間距）」，
    經黃侑華申請歸責於原告後，上開通知單於同年4 月18日對
    原告寄存送達，之後經原告收受（第65、67頁通知單、送達
    證書）；又被告於111年4月12日製發裁決書（竹監苗字第54
    -ZBA406641號），以「行駛高速公路未依規定變換車道」
    為由，依道交條例第33條第1項第4款、第63條第1 項、第85
    條第1項規定，處原告罰鍰3,000元，並記違規點數1點（第6
    9頁裁決書，即原處分），並於同年月18日對原告寄存送達
    ，之後經原告收受（第67頁送達證書）。
  ⒊依違反道路交通管理事件統一裁罰基準及處理細則之附件違
    反道路交通管理事件統一裁罰基準表，違反道交條例第33條
    第1項第4款，若屬小型車裁罰基準為3,000元，並應記違規
    點數1點（第40-1頁）。
  ㈡爭執事項
  ⒈原告上開變換車道時，是否未依規定保持安全距離變換車道
    ？
  ⒉原告請求撤銷原處分，有無理由？
四、本院之判斷
  ㈠爭點一：
  ⒈按汽車行駛於高速公路，不遵使用限制、禁止、行車管制及
    管理事項之管制規則而未依規定變換車道者，處汽車駕駛人
    3,000元以上6,000元以下罰鍰，又汽車駕駛人有第33條第1
    項情形者，記違規點數1點（道交條例第33條第1項第4款、
    第63條第1項第1款）。次按汽車在行駛途中，變換車道時，
    應依標誌、標線、號誌指示，並不得未保持安全距離及間隔
    ；而汽車行駛高速公路，前後兩車間之行車安全距離，在正
    常天候狀況下，小型車以車輛速率之每小時公里數值除以2
    ，單位為公尺（高速公路及快速公路交通管制規則第11條第
    3款、第6條第1項第1款）；另車道線，用以劃分各線車道，
    指示車輛駕駛人循車道行駛，本標線為白虛線，線段長4公
    尺，間距6公尺（道路交通標誌標線號誌設置規則第182條第
    1、2項）。
　⒉經查：
　⑴依不爭執事項⒈，原告當日確有駕駛上開車輛行經國道1號北
    向98.4公里處時，自中線車道向右變換車道至外側車道，而
    經本院當庭勘驗被告提出之舉發影像，勘驗結果顯示：該畫
    面為設有行車紀錄器車輛拍攝之車前畫面，而該行車紀錄器
    畫面視角係向前拍攝，僅拍攝部分設有行車紀錄器車輛車頭
    ，然未拍攝至設有行車紀錄器車輛車頭前緣。畫面時間10：
    31：57至10：32：02，設有行車紀錄器車輛行駛於外側車道
    ，其前方有一大貨車由加速車道向左變換車道至外側車道，
    行駛於同車道前方，斯時原告駕駛之上開車輛亦顯示右側方
    向燈，向右變換車道至外側車道，進入設有行車紀錄器車輛
    及上開大貨車間之車道處，原告駕駛上開車輛右前、後輪跨
    越車道線時，車身後緣位於白虛線約末端處，由行車紀錄器
    視角僅能看見該白虛線後未達一半之間距，其後原告駕駛上
    開車輛繼續跨越車道線至中線車道內時，車身後緣位於白虛
    線約末端處，由行車紀錄器視角僅能看見該白虛線後未達一
    半之間距；而斯時畫面顯示設有行車紀錄器車輛時速由81公
    里增加為82、84、86公里（第88頁勘驗筆錄）。
　⑵則依上開勘驗結果，原告當日駕駛上開車輛，係自中線車道
    變換車道至設有行車紀錄器車輛與該車前方之大貨車間之車
    道位置，而依畫面所顯示之設有行車紀錄器車輛時速介於81
    至86公里間，而當日天候狀況正常（第97頁擷取照片），依
    上開規定，原告變換車道之際，應與後車保持40.5至43公尺
    之安全距離；然原告駕駛上開車輛之右前、後車輪進入外線
    車道時，及上開車輛完全進入外線車道內時，車身後緣均位
    於白虛線末端（第97、99頁擷取照片），而由行車紀錄器視
    角僅能看見該白虛線後方未達一半之間隔，依上開白虛線長
    4公尺、間隔長6公尺之規定，兼衡因行車紀錄器死角而未能
    攝錄後車即設有行車紀錄器車輛之車頭位置，而寬認設有行
    車紀錄器車輛車頭可能位於次一白虛線或次一間隔上，故原
    告駕駛上開車輛車身後緣，距離後車即設有行車紀錄器車輛
    至多為1間隔、1白線、1間隔，計算後距離亦僅有16公尺（
    計算式：6＋4＋6），而未達上開40.5至43公尺之安全距離。
　⑶又依上開勘驗結果，原告當日駕駛上開車輛變換車道時，後
    車時速有自81公里增加為82、84、86公里，而依本院勘驗時
    擷取畫面，原告駕駛上開車輛之右前、後車輪係於當日10時
    31分59秒開始跨越車道線，斯時後車時速為82公里（第99頁
    擷取照片），其後原告駕駛之上開車輛於同日10時32分1秒
    完全進入外側車道，斯時後車時速為86公里（第97頁擷取照
    片），則以原告變換車道時間經過3秒，後車時速增加4公里
    計算，因後車加速因素，僅致原告駕駛上開車輛與後車距離
    減少約3.33公尺（計算式：時速4,000公尺〈4公里換算〉÷360
    0秒×3秒≒3.33公尺），加計至本院上開認定之距離16公尺，
    亦僅達約19.33公尺，亦未達本院上開認定應與後車保持之4
    0.5至43公尺安全距離。從而原告自有未依規定保持安全距
    離變換車道之違規事實無疑。
　⑷原告雖主張前詞，然按道交條例第7條之1規定之民眾檢舉舉
    發，僅需確認民眾提出之檢舉資料，可供查證、核對違規事
    實確實存在為已足，並無限定僅能以特定證據方法為證明。
    本件係舉發機關接獲民眾提出行車紀錄器錄影資料後所為舉
    發，而行車紀錄器具錄影功能，其存錄之影像資訊可供還原
    現場情形，且具可驗證性，自可作為舉證違規事實之證據。
    況經濟部標準檢驗局依商品檢驗法第3條、第5條第2項、第1
    0條第1項及第39條第2項規定，以107年3月20日經標三字第1
    0730000940號公告修正之「應施檢驗車用數位攝影機等商品
    之相關檢驗規定修正對照表」，其中關於車用數位攝影機部
    分，其檢驗標準為CNS13438（95年）及CNS15663第5節「含
    有標示」（102年）兩項，前者是關於「資訊技術設備－射頻
    干擾特性－限制值與量測方法」；後者則是關於限用化學物
    質之管制，均與錄影畫面之真實性驗證無關。上訴人未具體
    指陳行車紀錄器存錄影像有何偽、變造情事，僅以檢舉人或
    舉發機關無法提出檢舉人使用之行車紀錄器有經經濟部標準
    檢驗局檢驗合格之證明，即否定存錄畫面之真實性，尚不可
    採（臺北高等行政法院108年度交上字第170號判決意旨參照
    ）。則依不爭執事項⒉，本件係由民眾檢舉舉發，而經本院
    勘驗後，勘驗結果可見被告提出之舉發影像播放流暢、連續
    ，場景、光影均常態自然呈現（第89頁勘驗筆錄），並無偽
    造變造之情事，且其上記錄之設有行車紀錄器車輛時速，亦
    與行駛高速公路車輛於正常車流時之速度相當，並無顯然錯
    謬之情形，自得作為判斷原告當日駕駛上開車輛時速之依據
    ，原告主張被告應提出原告駕駛上開車輛之速度量測數據，
    及檢舉車車速量測工具校正報告等，礙無必要；況縱使上開
    行車紀錄器記錄之時速或有些許誤差，然依本院上開認定，
    原告當日駕駛上開車輛變換車道時，至多僅與後車距離16公
    尺，縱使加計因後車加速而減少之距離而為約19.33公尺，
    換算原告時速至高僅得以38.66公里為限，顯然與上開行車
    紀錄器記錄之後車時速81至86公里有極高落差，衡諸常情，
    行車紀錄器記錄之時速實難與實際時速有該等高度落差，自
    無從為原告有利之認定，是原告主張，礙無可採。
  ㈡爭點二：
　　綜上，依本院上開認定，原告當日既有駕駛上開車輛行經國
    道1號北向98.4公里處，自中線車道向右變換車道至外側車
    道，未依規定與外側車道上行駛之後車保持行車安全距離之
　　客觀情狀，且依不爭執事項⒉亦經上開車輛車主黃侑華申請
    歸責於原告，從而被告依道交條例第33條第1項第4款、第63
    條第1項、第85條第1項規定，對原告裁罰如不爭執事項⒉所
    示原處分，經核於法相符，並無原告所指違法之處，且與不
    爭執事項⒊統一裁罰基準表一致，原告訴請撤銷原處分為無
    理由，應予駁回。
五、本件事證已臻明確，兩造其餘攻擊防禦方法及訴訟資料，經
    本院審酌後核於本判決結果不生影響，爰不逐一論述，併此
    敘明。
六、本件第一審裁判費為300元，依行政訴訟法第98條第1項本文
    規定，應由敗訴之原告負擔，併依同法第237條之8第1項規
    定，確定第一審訴訟費用額如主文第2項所示。
七、結論：本件原告之訴為無理由，依同法第195條第1項後段規
    定，判決如主文第1項所示。
中　　華　　民　　國　　111 　年　　6 　　月　　1 　　日
                  行政訴訟庭　法　官　劉奕榔
以上正本係照原本作成。
如不服本判決，應於判決送達後20日內，向本院提出上訴狀並表
明上訴理由（原判決所違背之法令及其具體內容或依訴訟資料可
認為原判決有違背法令之具體事實），其未載明上訴理由者，應
於提出上訴後20日內向本院補提理由書（上訴狀及上訴理由書均
須按他造人數附繕本，如未按期補提上訴理由書，則逕予駁回上
訴），並應繳納上訴裁判費新臺幣750元。
中　　華　　民　　國　　111 　年　　6 　　月　　2 　　日
                              書記官  郭娜羽